最高法院刑事判決　　　　　　　　　　　　　　　　八十八年度台上字第四一四號
　　上訴人　台灣高等法院高雄分院檢察署檢察官
　　被　告　甲○○
右上訴人因被告違反槍砲彈藥刀械管制條例案件，不服台灣高等法院高雄分院中華民
國八十七年二月二十四日第二審判決〔八十七年度上訴字第一四○號，起訴案號：台
灣屏東（原判決誤繕為高雄）地方法院檢察署八十五年度偵字第四六五○、六六五八
號〕，提起上訴，本院判決如左：
    主  文
上訴駁回。
    理  由
按刑事訴訟法第三百七十七條規定，上訴於第三審法院，非以判決違背法令為理由，
不得為之。是提起第三審上訴，應以原判決違背法令為理由，係屬法定要件。如果上
訴理由狀並未依據卷內訴訟資料，具體指摘原判決不適用何種法則或如何適用不當，
自應認其上訴為違背法律上之程式，予以駁回。本件檢察官上訴意旨略稱：保安處分
適用裁判時之法律，刑法第二條第二項定有明文。而槍砲彈藥刀械管制條例於民國八
十六年十一月二十四日修正公布，自同年月二十六日（上訴書誤繕為二十八日）生效
。修正後之該條例第十九條第一項規定：「犯第七條、第八條、第十條、第十一條、
第十二條第一項至第三項之罪，經判處有期徒刑者，應於刑之執行完畢或赦免後，令
入勞動場所，強制工作，其期間為三年。」本件被告甲○○所犯共同未經許可，製造
具有殺傷力之改造玩具手槍罪，其犯罪時間為民國八十五年六月間，係在該條例修正
前，原判決依刑法第二條第一項但書規定，適用有利被告之舊法處斷，固無違誤，然
未依上開說明，適用新法，諭知被告應於刑之執行完畢後，令入勞動場所強制工作，
顯有判決不適用法則之違背法令等語。惟按犯該條例（修正後）第十九條第一項所列
舉之罪，依個案情節符合比例原則部分，固應適用該條例宣告保安處分，至不符合部
分而應宣告保安處分者，則仍由法院斟酌刑法第九十條第一項規定之要件，依職權為
之，但仍有刑法從新從輕原則之適用。換言之，犯罪行為發生在八十六年十一月二十
六日該條例修正生效以前者，即不必依該法條宣告保安處分，大法官會議釋字第四七
一號著有解釋。查被告所犯共同未經許可，製造具有殺傷力之改造玩具手槍罪，其行
為時係在該條例修正前，而修正前該條例並無「應」宣告保安處分之明文。則依上開
解釋意旨，原判決除科處被告刑罰外，未併予諭知強制工作之處分及其期間，難謂有
不適用法則之違法。是檢察官之上訴，尚與法定上訴第三審之形式要件不符，其上訴
違背法律上之程式，應予駁回。
據上論結，應依刑事訴訟法第三百九十五條前段，判決如主文。
中      華      民      國    八十八    年      一      月    二十八    日
                              最高法院刑事第八庭
                                  審判長法官  謝  家  鶴
                                        法官  洪  文  章
                                        法官  花  滿  堂
                                        法官  陳  世  淙
                                        法官  洪  佳  濱
      右正本證明與原本無異
                                              書  記  官
中      華      民      國    八十八    年      二      月      三      日
